【裁判字號】    88,易,520
【裁判日期】    890229
【裁判案由】    妨害自由
【裁判全文】
臺灣臺東地方法院刑事判決                          八十八年度易字第五二號
    公  訴  人  臺灣臺東地方法院檢察署檢察官
    被      告  甲○○
    選任辯護人  劉輝瑞
右列被告因妨害自由案件，經檢察官提起公訴 (八十八年度偵字第八四六號)，本院
判決如左：
    主      文
甲○○被訴妨害自由部分，無罪。
被訴毀損器物部分，公訴不受理。
    理      由
甲、無罪部分：
  一、檢察官起訴的大意是說：被告甲○○出於連續的恐嚇犯罪故意，從民國八十八
      年三月十五日開始，到十七日為止，在臺東市○○路一六八巷六號的家中，多
      次對告訴人乙○○威脅說：「要叫流氓傷害她的家人，要她沒有好日子過，並
      且要毆打她的頭部，讓她一輩子坐輪椅」等等，諸如此類的話，使得告訴人的
      心裡非常害怕，並且對告訴人的生命安全造成危害，因而認為被告涉嫌觸犯刑
      法第三百零五條的恐嚇危害安全罪。
  二、本院判決被告無罪的法律依據如下：刑事訟法第一百五十四條規定：「犯罪事
      實應依證據認定之，無證據不得推定其犯罪事實」，與第三百零一條第一項前
      段規定：「不能證明被告犯罪者，應諭知無罪之判決」。另外還參考最高法院
      四十年臺上字第八六號的判例：「事實之認定，應憑證據，如未能發現相當證
      據，或證據不足以證明，自不能以推測或擬制之方法，以為裁判基礎」；五十
      二年臺上字第一三００號判例：「告訴人之告訴，係以使被告受刑事訴追為目
      的，是其陳述是否與事實相符，仍應調查其他證據以資審認」。
  三、本案的檢察官認為被告涉嫌恐嚇告訴人的生命安全，除了告訴人的指控之外，
      還提出告訴人平時所錄的二捲錄音帶，做為起訴被告的主要依據。但是被告卻
      堅決否認有恐嚇告訴人的犯罪行為，並且抗辯說：「我沒有恐嚇她（指告訴人
      ），有為了生活問題在吵架，我沒有說過恐嚇的話」。在此須先說明的是；本
      案中的兩捲錄音帶是告訴人私下竊錄的，對於私人以和平手段所提供的非法錄
      音帶（如果說，私人是以暴力手段所非法取得者，基於憲法對人性尊嚴的保障
      ，無論如何，法院當然不能採取使用該項證據），是否具有證據能力，依照憲
      法第二十三條所揭示的「比例原則」，須視所牽涉案件的性質而論，也就是說
      ，如果案件是屬於非常重大者（例如殺人、販毒、製造槍械等），原則上，法
      院沒有禁止使用該項證據的道理，但是案件若屬於輕微者（例如通姦、恐嚇、
      妨害名譽等），法院基於對憲法的忠誠（人性尊嚴的尊重），對於私人以和平
      手段竊錄得到的證據，應該不能加以使用，所以，本案中的兩捲錄音帶，因為
      不具證據能力，就不能做為犯罪證據來使用，故在本案中，並沒有證據可以用
      來證明被告的犯罪事實；就算檢察官不同意本院上述的看法，但是經過本院實
      際勘驗錄音帶後的發現：告訴人所私自錄下的兩捲錄音帶，本院在八十八年十
      二月二十二日下午三點勘驗兩捲錄音帶的結果；這兩捲音錄帶的錄音品質不是
      很好，在所有可以聽得清楚被告說話的內容部分，並沒有發現被告有出言恐嚇
      告訴人的言語，此可參閱附在本院卷內的勘驗筆錄。而且這份勘驗筆錄經過提
      示給告訴人看，告訴人也表示沒有意見，故檢察官以這兩捲錄音帶做為起訴被
      告的犯罪證據，就已經不可採信，因此，不能只憑告訴人的片面說法，就來認
      定被告確實有恐嚇行為。
  四、綜上所述，本院依據調查審理所得到的證據，並無法證明檢察官起訴被告的犯
      罪事實。此外，也沒有查到其他的事證能夠證明被告具有刑法第三百零五條恐
      嚇危害安全的犯罪行為，依照前面所列舉法條以及判例意旨的說明，被告的犯
      罪行為乃屬於不能證明，自然應該對被告甲○○諭知無罪判決。
乙、不受理部分：
  一、檢察官的公訴意旨是說：被告甲○○在八十七年十月十八日，在臺東市○○路
      一六八巷六號告訴人的住處前，出於毀損的犯罪故意，對停放在該處屬於告訴
      人乙○○（就是被告的太太）的自用小客車Ｎ九─四五三九號，手拿板手敲擊
      車窗玻璃，造成告訴人的轎車車窗玻璃破碎，而不能使用，因而認為被告涉嫌
      觸犯刑法第三百五十四條的毀損器物罪。
  二、刑事訴訟法第二百三十八條第一項規定：「告訴乃論之罪，告訴人於第一審辯
      論終結前，得撤回其告訴」；第三百零三條第三款規定：「告訴乃論之罪，其
      告訴經撤回者，應諭知不受理之判決」。
  三、本件告訴人乙○○告訴被告涉嫌毀損案件，檢察官認為被告是觸犯刑法第三百
      五十四條的毀損器物罪，依照同法第三百五十七條的規定，本罪屬於告訴乃論
      之罪。現在，告訴人已在八十九年二月十五日向本院撤回對被告的毀損告訴，
      依照上前面所列舉的法條，本案（毀損器物部分）應諭知不受理判決。
據上論斷，應依刑事訴訟法第三百零一條第一項、第三百零三條第三款，判決如主文
。
本案經檢察官劉昀到庭執行職務
中      華      民      國      八十九    年      二    月      二十九  日
                                  臺灣臺東地方法院刑事庭
                                      法  官  甘  大  空
右正本證明與原本無異。
如不服本判決，應於判決送達後十日內，向本院提出上訴狀。(須附繕本)
「切勿逕送上級法院」
                                      書記官  賴  淑  芬
中      華      民      國      八十九    年      三    月        六    日


司法院資訊處製作；財團法人民間司法改革基金會備份。
